【裁判字號】    99,訴,636
【裁判日期】    990827
【裁判案由】    違反毒品危害防制條例
【裁判全文】
臺灣嘉義地方法院刑事判決               99年度訴字第636號
公  訴  人  臺灣嘉義地方法院檢察署檢察官
被      告  甲○○
上列被告因違反毒品危害防制條例案件，經檢察官提起公訴（99
年度毒偵字第1127號），被告於準備程序中就被訴事實為有罪之
陳述，經本院合議庭裁定由受命法官改依簡式審判程序審理，判
決如下：
    主  文
甲○○施用第一級毒品，累犯，處有期徒刑拾月。
    犯 罪 事 實
一、甲○○前曾：(一)因違反麻醉藥品管理條例、肅清煙毒條例案
    件，經臺灣高等法院臺南分院以80年度上訴字第1564號判決
    應執行有期徒刑7年，入監執行後，於民國83年9月17日縮短
    刑期假釋出監；再因違反肅清煙毒條例案件，經本院以85年
    度訴字第765 號判決判處有期徒刑3年3月後，經臺灣高等法
    院臺南分院以86年度上訴字第328 號判決駁回上訴確定，與
    前案假釋經撤銷後之殘刑3 年19日接續執行，於89年12月14
    日縮短刑期假釋出監並付保護管束；嗣其假釋又經撤銷，入
    監執行殘刑2年10月，於94年8月30日縮刑期滿執行完畢。(二)
    另因施用毒品案件，經法院裁定令入勒戒處所施以觀察、勒
    戒後，認無繼續施用毒品之傾向，於92年3月7日執行完畢釋
    放，並經臺灣高雄地方法院檢察署檢察官以92年度毒偵字第
    363 號、第1007號為不起訴處分確定；復於前揭觀察、勒戒
    執行完畢釋放後5年內之96年12月、97年2月間兩度施用第一
    級毒品，經本院以98年度訴字第598號各判處有期徒刑7月、
    8月，應執行有期徒刑1年2月確定，現尚未執行完畢。
二、詎甲○○猶不知悔改，基於施用第一、二級毒品之犯意，於
    99年6 月21日19時許，在嘉義市○○○路全國汽車旅館內，
    以將海洛因及甲基安非他命摻入香煙中吸食之方式，同時施
    用第一級毒品海洛因、第二級毒品甲基安非他命1 次。嗣甲
    ○○因另案遭通緝，而於99年6 月23日18時許，在嘉義縣新
    港鄉安和村合榮環保科技公司附近為警逮捕，員警徵得甲○
    ○之同意，而於同日22時7 分許採集其尿液送驗，結果呈海
    洛因代謝物嗎啡及甲基安非他命陽性反應，而查悉上情。
三、案經嘉義縣警察局民雄分局報請臺灣嘉義地方法院檢察署檢
    察官偵查起訴。
    理  由
一、本件被告所涉犯者為毒品危害防制條例第10條第1 項、第2
    項，非死刑、無期徒刑、最輕本刑為3 年以上有期徒刑之罪
    或高等法院管轄第一審案件。本院行準備程序時，被告就被
    訴事實為有罪之陳述，經告知簡式審判程序之旨，並聽取檢
    察官及被告之意見後，本院爰依刑事訴訟法第273 條之1第1
    項裁定由受命法官獨任進行簡式審判程序。故本件簡式審判
    程序之證據調查，依刑事訴訟法第273 條之2 規定，不受同
    法第159 條第1 項、第161 條之2 、第161 條之3 、第163
    條之1 及第164 條至第170 條規定之限制，合先敘明。
二、訊據被告對於上開犯罪事實，於本院審理中供承不諱（見本
    院卷第31、38頁），另員警徵得被告之同意而於99年6 月23
    日22時7 分採集其尿液送驗，結果呈海洛因代謝物嗎啡及甲
    基安非他命陽性反應，有被告之警詢筆錄、尿液代號與真實
    姓名對照表（代號：99民A121）、台灣檢驗科技股份有限公
    司99年7 月12日濫用藥物檢驗報告各1 份在卷可佐（見警卷
    第2 、4 至5 頁），堪認被告具任意性之自白與事實相符。
三、按施用第一、二級毒品為犯罪行為，毒品危害防制條例第10
    條定有處罰明文；故施用第一、二級毒品者，依前揭規定本
    應科以刑罰，惟基於刑事政策，對合於一定條件之施用者，
    則依同條例第20條、第23條之規定，施以觀察、勒戒及強制
    戒治之保安處分；又毒品危害防制條例於92年7 月9 日修正
    公布，自93年1 月9 日施行，其中第20條、第23條將施用毒
    品之刑事處遇程序，區分為「初犯」及「5 年內再犯」、「
    五年後再犯」，依其立法理由之說明：「初犯」，經觀察、
    勒戒或強制戒治後，應為不起訴處分或不付審理之裁定；經
    觀察、勒戒或強制戒治執行完畢釋放後，「5 年內再犯」者
    ，因其再犯率甚高，原實施之觀察、勒戒及強制戒治既已無
    法收其實效，爰依法追訴或裁定交付審理；至於經觀察、勒
    戒或強制戒治執行完畢釋放後，「5 年後再犯」者，前所實
    施之觀察、勒戒或強制戒治已足以遮斷其施用毒品之毒癮，
    為期自新及協助其斷除毒癮，仍適用「初犯」規定，先經觀
    察、勒戒或強制戒治之程序；從而依修正後之規定，僅限於
    「初犯」及「5 年後再犯」兩種情形，始應先經觀察、勒戒
    或強制戒治程序；倘被告於5 年內已再犯，經依法追訴處罰
    ，縱其第3 次（或第3 次以上）再度施用毒品之時間，在初
    犯經觀察、勒戒或強制戒治執行完畢釋放5 年以後，已不合
    於「5 年後再犯」之規定，且因已於「5 年內再犯」，顯見
    其再犯率甚高，原實施觀察、勒戒或強制戒治，已無法收其
    實效，即應依該條例第10條處罰（最高法院97年度第5 次刑
    事庭會議決議二參照）。查被告前因施用毒品案件，經法院
    裁定令入勒戒處所施以觀察、勒戒後，認無繼續施用毒品之
    傾向，於92年3月7日執行完畢釋放，並經臺灣高雄地方法院
    檢察署檢察官以92年度毒偵字第363 號、第1007號為不起訴
    處分確定，復於96年12月、97年2 月間兩度施用第一級毒品
    ，經本院以98年度訴字第598 號各判處有期徒刑7月、8月，
    應執行有期徒刑1年2月確定，有本院上開判決書及臺灣高等
    法院被告前案紀錄表在卷可佐，被告既已於前述觀察、勒戒
    執行完畢後5 年內再犯施用毒品罪，並經依法追訴處罰，雖
    其本件再度施用毒品之時間，係在前述觀察、勒戒執行完畢
    5年以後，但揆諸前揭說明，即已不合於「5年後再犯」之規
    定，自應依法追訴處罰甚明。從而，本件事證明確，被告施
    用第一、二級毒品之犯行堪以認定，應予依法論科。
四、論罪科刑：
(一)查海洛因、甲基安非他命分別為毒品危害防制條例所定之第
    一、二級毒品，是核被告所為，係犯毒品危害防制條例第10
    條第1 項之施用第一級毒品罪，以及同條第2 項之施用第二
    級毒品罪；其為施用而持有海洛因、甲基安非他命之低度行
    為，應分別為施用之高度行為所吸收，均不另論罪。又被告
    供稱其係將海洛因及甲基安非他命混合在一起同時施用（見
    本院卷第31頁），既無證據足認被告係分別施用第一、二級
    毒品，應認其係以一施用毒品行為同時觸犯上開2 罪，為想
    像競合犯，應依刑法第55條之規定，從一重之施用第一級毒
    品罪處斷。被告有如犯罪事實一(一)所載之前案紀錄，於94年
    8 月30日縮刑期滿執行完畢，有臺灣高等法院被告前案紀錄
    表在卷足稽，其於受徒刑之執行完畢後，5 年以內故意再犯
    本件有期徒刑以上之罪，應依刑法第47條第1 項之規定論以
    累犯，並加重其刑。
(二)爰依被告之供述（見本院卷第39頁）及卷附其前案紀錄表、
    前案判決書、全戶戶籍資料查詢結果等，審酌：被告為國小
    畢業之智識程度，入監前係在阿里山上賣茶葉，甫於99年5
    月3 日喪偶，獨自生活，有竊盜、違反麻醉藥品管理條例、
    肅清煙毒條例及多次施用毒品等前案紀錄，經觀察、勒戒，
    猶屢遭查獲施用毒品，顯然缺乏禁絕毒害決心，惟施用毒品
    係屬戕害自身健康之行為，及其犯後坦承犯行之態度等一切
    情狀，量處如主文所示之刑，以資懲儆。
據上論斷，應依刑事訴訟法第273 條之1 第1 項、第299 條第1
項前段，毒品危害防制條例第10條第1 項、第2 項，刑法第11條
前段、第55條、第47條第1 項，判決如主文。
本案經檢察官楊騏嘉到庭執行職務。
中    華    民    國    99    年    8     月    27    日
                  刑事第三庭  法  官  陳 蒨 儀
以上正本證明與原本無異。
如不服本判決應於收受判決後10日內向本院提出上訴書狀，並應
敘述具體理由；其未敘述上訴理由者，應於上訴期間屆滿後20日
內向本院補提理由書（均須按他造當事人之人數附繕本）「切勿
逕送上級法院」。
中    華    民    國    99    年    8     月    27    日
                              書記官  楊 國 色
附錄本判決論罪法條：
毒品危害防制條例第10條
施用第一級毒品者，處6月以上5年以下有期徒刑。
施用第二級毒品者，處3年以下有期徒刑。

司法院資訊處製作；財團法人民間司法改革基金會備份。
